臺灣士林地方法院民事判決
                                      110年度訴字第334號
原      告  殷立武  
被      告  吳東昇  
            趙英博  
            朱兆文  
            黃松澤  
上列當事人間因詐欺案件提起附帶民事訴訟請求損害賠償事件，
經本院刑事庭移送前來(本院109年度附民字第502號)，本院於民
國110年12月17日言詞辯論終結，判決如下：
    主  文
被告趙英博應給付原告新臺幣貳拾柒萬元，及自民國一0九年十
月二日起至清償日止，按週年利率百分之五計算之利息。
原告其餘之訴駁回。
訴訟費用由被告趙英博負擔百分之三十九，餘由原告負擔。
本判決第一項得假執行。
原告其餘假執行之聲請駁回。
    事  實  及  理  由
一、本件被告吳東昇、趙英博、黃松澤均經合法通知，未於言詞
    辯論期日到場，核無民事訴訟法第386條所列各款情形，爰
    依原告之聲請，由其一造辯論而為判決。
二、原告主張：被告趙英博、吳東昇、黃松澤、朱兆文(下合稱
    被告，若單獨稱之，則各逕稱姓名)明知金融機構帳戶資料
    係供個人使用之重要理財及交易工具，關係個人財產及信用
    之表徵，並知悉提供自己之金融帳戶予他人使用，常與詐欺
    等財產犯罪密切相關，可作為犯罪集團遂行詐欺犯罪之人頭
    戶，而可預見金融帳戶被他人利用以遂行渠等為詐欺犯罪，
    竟與姓名年籍不詳之詐欺集團成員共同意圖為自己不法之所
    有，基於詐欺取財犯罪之犯意聯絡，趙英博於民國108年6 
    月間將其所有之玉山商業銀行帳號0000000000000 號帳戶(
    下稱玉山銀行帳戶)及台新國際商業銀行(下稱台新銀行)帳
    號00000000000000號帳戶(下稱台新銀行帳戶)；吳東昇於同
    月間將其所有之中華郵政帳號00000000000000號帳戶(下稱
    中華郵政帳戶)；朱兆文於同年7月間將其所有之合作金庫商
    業銀行帳號0000000000000號帳戶(下稱合作金庫帳戶)及中
    國信託商業銀行股份有限公司帳號000000000000號帳戶(下
    稱中國信託帳戶)；黃松澤於同年月19日前某日將其擔任負
    責人之國澤室內裝修設計工程有限公司所申辦臺灣銀行帳號
    000000000000號帳戶(下稱臺灣銀行帳戶)，分別提供予真實
    姓名年籍不詳之詐欺集團成員。嗣該詐騙集團成員於同年6
    月6日，由自稱「林靜香」之人以佯稱投資博奕項目之方式
    ，向伊施用詐術，致伊陷於錯誤，因而先後於⑴同年7月26日
    匯款新臺幣（下同）5 萬元至趙英博之台新銀行帳戶、⑵同
    年8月2日匯款22萬元至趙英博之玉山銀行帳戶，⑶同年9月9
    日匯款6萬元至訴外人陳雅玲設在台新銀行嘉義分行帳號000
    00000000000號帳戶(下稱甲帳戶)，⑷同年月12日匯款5萬8,0
    00元至訴外人豐耀國際咖啡事業有限公司(下稱豐耀公司)設
    在彰化商業銀行江翠分行帳號00000000000000號帳戶(下稱
    乙帳戶)，⑸同年月23日匯款21萬元至訴外人陳柏瑋設在國泰
    世華商業銀行（下稱國泰世華銀行）嘉義分行帳號00000000
    0000號帳戶(下稱丙帳戶)，⑹同年月24日匯款10萬元至丙帳
    戶，受有損害合計69萬8,000元。爰依侵權行為法律關係，
    提起本件訴訟等語。並聲明：㈠被告應連帶給付原告69萬8,0
    00元，及自起訴狀繕本送達最後一位被告翌日起至清償日止
    ，按週年利率5％計算之利息；㈡願供擔保，請准宣告假執行
    。
三、被告方面：
　㈠被告朱兆文則以：伊未參與就原告遭詐欺集團詐騙而存匯至
    至趙英博之台新銀行帳戶及玉山銀行帳戶，以及上開甲、乙
    、丙帳戶之詐欺或提領款項之行為，且無主觀犯意之聯絡。
    又伊提供予該詐欺集團之伊之合作金庫帳戶及中國信託帳戶
    內，並無原告因受該詐騙集團詐欺所為之存匯款，伊也未參
    與或提領原告因受該詐騙集團詐欺而匯入上開趙英博之台新
    銀行帳戶及玉山銀行帳戶，以及甲帳戶、乙帳戶、丙帳戶內
    之款項等語，資為答辯。並答辯聲明：㈠原告之訴駁回。㈡如
    受不利判決，願供擔保，請准宣告免為假執行。
　㈡被告吳東昇、黃松澤、趙英博均未於言詞辯論期日到場，亦
    未提出任何書狀為何聲明或陳述。
四、原告主張趙英博於108年6月間，將其所有之玉山銀行帳戶及
    台新銀行帳戶提供予該詐騙集團，嗣於同年6月6日，由自稱
    「林靜香」之人以佯稱投資博奕項目之方式，向其施用詐術
    ，致其陷於錯誤，因而先後於同年7月26日匯款新臺幣（下
    同）5 萬元至趙英博之台新銀行帳戶，又於同年8月2日匯款
    22萬元至趙英博之玉山銀行帳戶等情，業據原告提出匯款申
    請書(見本院附民卷第7至9頁)，並有趙英博於偵查之供述、
    趙英博玉山銀行帳戶客戶資料暨帳戶歷史交易明細可稽，堪
    信為真實。
五、按因故意不法侵害他人之權利者，負損害賠償責任。數人共
    同不法侵害他人之權利者，連帶負損害賠償責任，此觀民法
    第184條第1項前段、第185條第1項前段規定即明。又按損害
    賠償之債，以有損害之發生及有責任原因之事實，並二者之
    間，有相當因果關係為成立要件。故原告所主張損害賠償之
    債，如不合於此項成立要件者，即難謂有損害賠償請求權存
    在。而查：
  ㈠原告主張被告應就其應受詐欺集團詐欺而匯款至趙英博之台
    銀行帳戶、玉山銀行帳戶之詐欺行為所受損害負共同連帶賠
    償責任部分：
　⒈查趙英博與詐欺集團成員間之行為，均為原告遭詐欺匯入趙
    英博之玉山銀行及台新銀行帳戶內款項所受損害之共同原因
    ，自屬故意不法侵害原告權利之共同侵權行為，趙英博應就
    原告因受該詐騙而匯款至趙英博之玉山銀行帳戶及台新銀行
    帳戶所受損害27萬元(22萬＋5萬）負賠償責任。則原告依上
    開規定，請求趙英博給付損害賠償27萬元，洵屬有據。
  ⒉至原告雖以吳東昇、朱兆文、黃松澤(下合稱吳東昇等3人)亦
    有提供其各自金融帳戶，而主張其受該詐欺集團詐欺而匯入
    趙英博上開玉山銀行及台新銀行帳戶之款項計27萬元，並由
    趙英博提領後交付予該詐欺集團，故吳東昇等3人亦應與趙
    英博就其受詐欺而匯入趙英博上開帳戶之款項，負連帶賠償
    責任云云。惟查，並無證據資料足以證明吳東昇等3人就原
    告受上開匯款至趙英博之玉山銀行帳戶、台新銀行帳戶之詐
    欺行為有何參與之行為，且吳東昇等3人所提供之金融帳戶
    亦非原告因受騙而為存匯款之帳戶，此外並無其他證據足以
    證明吳東昇等3人確有參與原告匯入趙英博之玉山銀行帳戶
    及台新銀行帳戶之該2筆款項之提領行為，或與趙英博、該
    詐欺集團就此部分詐欺行為有何主觀犯意聯絡，故尚難認吳
    東昇等3人就此部分之詐欺行為，亦為共同侵權行為人。則
    原告主張吳東昇等3人應就其受詐欺集團詐欺而匯至趙英博
    上開台新銀行及玉山銀行帳戶之款項，與趙英博負連帶損害
    賠償責任，難認可取。
  ㈡另原告主張其受詐欺集團欺騙，而分別於：㈠108年9月9日匯
    款6萬元至甲帳戶；㈡同年月12日匯款5萬8,000元至乙帳戶，
    ㈢同年月23日匯款21萬元至丙帳戶；㈣同年月24日匯款10萬元
    至丙帳戶。被告應就其上開㈠至㈣，因受該詐欺集團詐欺所受
    之損害，負共同侵權行為人之連帶損害賠償責任云云。然查
    ，並無證據證明被告有參與上開㈠至㈣之詐欺行為或有提供甲
    、乙、丙帳戶予詐欺集團使用、或提領㈠至㈣款項之行為，況
    甲、乙、丙帳戶分別為陳雅玲、豐耀公司、陳柏瑋所有而提
    供予該詐欺集團，又無證據足以證明甲、乙、丙帳戶係被告
    提供、或被告有參與提領㈠至㈣帳戶之款項、或被告有何參與
    此部分之詐欺行為，則原告因受詐欺集團詐欺，而匯款至甲
    、乙、丙帳戶款項所受之損害，核與趙英博提供之台新銀行
    帳戶及玉山銀行帳戶、吳東昇提供中華郵政帳戶、朱兆文提
    供之合作金庫帳戶及中國信託帳戶、黃松澤提供之臺灣銀行
    帳戶，並被告各自上開台新銀行帳戶、玉山銀行帳戶、中華
    郵政帳戶、合作金庫帳戶、中國信託帳戶、或臺灣銀行帳戶
    內提款後交付予詐欺集團之行為間，難認有相當因果關係。
    故原告主張被告因其受詐欺集團欺騙而匯款至甲、乙、丙帳
    戶之款項，被告亦應負共同侵權行為之連帶賠償責任云云，
    難認可取。
六、從而，原告請求趙英博給付27萬元，及自民事起訴狀繕本最
    後送達被告之翌日即109年10月2日起(見附民卷第23至31頁
    之送達證書)至清償日止，按週年利率5%計算之利息，為有
    理由，應予准許；逾此部分之請求，為無理由，應予駁回。
七、原告雖陳明願供擔保為假執行，惟本件原告勝訴部分，本院
    所命趙英博給付之金額未逾50萬元，爰依民事訴訟法第389
    條第1項第5款規定依職權宣告得假執行：至原告敗訴部分，
    其假執行之聲請，因該部分之訴既經駁回而失所附麗，應併
    予駁回。
八、本件事證已臻明確，兩造其餘之攻擊或防禦方法及所用之證
    據，經本院斟酌後，認為均不足以影響本判決之結果，爰不
    逐一論列，附此敘明。　
九、據上論結，原告之訴為一部有理由、一部無理由，依民事訴
    訟法第385條第1項前段、第79條、第389條第1項第5款，判
    決如主文。
中　　華　　民　　國　　111 　年　　1 　　月　　10　　日
                  民事第三庭法  官  陳月雯
以上正本係照原本作成。
如對本判決上訴，應於判決送達後20日內向本院提出上訴狀，若
委任律師提起上訴者，應一併繳納上訴審裁判費，否則本院得不
命補正逕行駁回上訴。
中　　華　　民　　國　　111 　年　　1 　　月　　10　　日
                            書記官  劉雅萍